臺灣桃園地方法院刑事判決　　　　　100年度審交訴字第111號
公　訴　人　臺灣桃園地方法院檢察署檢察官
被　　　告　連文祥
上列被告因偽造文書等案件，經檢察官提起公訴（100 年度偵緝
字第713 號），嗣於本院準備程序進行中，被告就被訴事實為有
罪之陳述，經本院告知簡式審判程序意旨，並聽取公訴人及被告
之意見後，本院合議庭裁定改由受命法官獨任依簡式審判程序審
理，並判決如下：
    主  文
連文祥服用酒類，不能安全駕駛動力交通工具而駕駛，累犯，處
有期徒刑伍月，如易科罰金，以新臺幣壹仟元折算壹日；又行使
偽造私文書，足以生損害於公眾及他人，累犯，處有期徒刑參月
，如易科罰金，以新臺幣壹仟元折算壹日，扣案如附表所示之署
押均沒收。應執行有期徒刑陸月，如易科罰金，以新臺幣壹仟元
折算壹日，扣案如附表所示之署押均沒收。
    事  實
一、連文祥前於民國94年間因竊盜案件，經臺灣板橋地方法院以
    94年度交簡字第737 號判決判處有期徒刑3 月確定，並於95
    年4 月27日徒刑期滿執行完畢。(一)於96年間因公共危險案件
    ，經本院以96年度壢交簡字第2909號判決判處有期徒刑3 月
    確定；(二)同年間復因公共危險案件，經本院以96年度壢交簡
    字第3557號判決判處有期徒刑3 月確定，上揭編號(一)、(二)二
    罪，嗣經本院以97年度聲字第2826號裁定合併定應執行有期
    徒刑5 月確定，並於98年1 月28日徒刑期滿執行完畢。
二、詎其仍不知悛悔，分別為下列之犯行：
    (一)連文祥明知汽車駕駛人服用酒類後，不能安全駕駛動力交
      通工具者，不得駕車，竟於99年5 月4 日晚間7 時許起，
      在桃園縣中壢市其胞弟住處飲用啤酒若干後，已達不能安
      全駕駛動力交通工具之程度，仍於飲酒結束後，隨即駕駛
      車牌號碼DX-0147 號自用小客車，自前開飲酒處離開，嗣
      於99年5 月4 日晚間11時43分許，行經桃園縣中壢市○○
      ○路與華美一路口時為警攔檢，經警測得其呼氣所含酒精
      濃度高達每公升1.46毫克，而查悉上情。
  (二)連文祥為脫免上開飲用酒類後，駕駛動力交通工具之罰責
      ，竟冒用其弟「連文慶」名義應訊，並基於偽造署押之犯
      意，自99年5 月4 日晚間11時43分許至99年5 月5 日早上
      5 時47分許，接續於附表所示地點，先後於附表所示之文
      件上偽造「連文慶」之簽名及按捺指印，而偽造「連文慶
      」之署押，並將附表編號二所示文件，交回員警而行使之
      ，分別足以生損害於連文慶本人、司法機關對於犯罪偵查
      之正確性。嗣於99年8 月3 日，內政部警政署刑事警察局
      比對連文祥於98年4 月間以連文祥名義製作之指紋卡片及
      附表編號四連文祥以「連文慶」名義製作之警詢筆錄2 份
      ，發覺2 者指紋相符，據此調查後進而查悉上情。
二、案經桃園縣政府警察局中壢分局報請臺灣桃園地方法院檢察
    署檢察官偵查起訴。
    理  由
一、本案被告連文祥所犯之罪，均非法定刑為死刑、無期徒刑或
    最輕本刑3 年以上有期徒刑之罪，亦非高等法院管轄第一審
    之案件，而被告於準備程序中就被訴事實已為有罪之陳述，
    經本院告知簡式審判程序之旨，並聽取公訴人及被告之意見
    後，本院合議庭乃依刑事訴訟法第273 條之1 第1 項規定，
    裁定由受命法官獨任進行簡式審判程序，合先敘明。
二、前開犯罪事實，業據被告連文祥於檢察官訊問及本院審理中
    坦承不諱，並經證人即被害人連文慶於警詢中陳述無訛，且
    有刑法第一百八十五條之三案件測試觀察紀錄表、桃園縣政
    府警察局汽車駕駛人酒後生理協調平衡檢測記錄卡、車輛詳
    細資料報表、桃園縣政府警察局舉發違反道路交通管理事件
    通知單、酒精濃度檢測單、權利告知書、桃園縣政府警察局
    中壢分局執行拘提逮捕告知本人通知書、99年5 月5 日警詢
    筆錄、真正之「連文慶」之指紋卡片、內政部警政署刑事警
    察局99年8 月3 日刑紋字第0990102562號函暨檢送之連文祥
    於98年4 月間以連文祥名義在桃園縣警察局中壢分局製作之
    指紋卡片、連文祥以連文慶名義留存之桃園縣政府警察局中
    壢分局仁愛派出所查獲公共危險案「連文慶」相片等在卷可
    稽，足徵被告自白與事實相符，本件事證明確，被告犯行堪
    以認定。
三、論罪科刑：
    (一)按刑法上偽造署押罪，係指單純偽造簽名、畫押而言，若
      在制式之書類上偽造他人簽名，已為一定意思表示，具有
      申請書或收據等類性質者，則係犯偽造文書罪（最高法院
      88年臺非字第146 號判決意旨參照）。次按刑法第217 條
      所稱之「偽造署押」，係指行為人冒用本人名義在文件上
      簽名或為民法第3 條第3 項所稱指印之類似簽名行為（最
      高法院80年度臺非字第277 號判決意旨參照）。故而若行
      為人係以簽名之意，於文件上簽名，且該簽名僅在於表示
      簽名者個人身分，以作為人格同一性之證明，除此之外，
      再無任何其他用意者，即係刑法上所稱之「署押」。查被
      告在附表編號一、三、四、五文件上所示欄位上所為之簽
      名、捺印，僅係證明受測者及受詢問者為何人，並無表示
      收受之意思，顯不具收據之性質，自非刑法所規定之文書
      ，僅構成偽造署押罪。
    (二)被告於附表編號二所示之「桃園縣政府警察局舉發違反道
      路交通管理事件通知單」收受通知聯者簽章欄偽簽「連文
      慶」姓名，自不待依據習慣或特約，單從形式上觀察，即
      足以知悉係表示由連文慶名義出具領收通知聯之證明，此
      與事先在印妥內容之收據上偽簽他人姓名之情形，無分軒
      輊，當然屬於刑法第210 條所稱之私文書（最高法院83年
      度臺上字第6631號判決意旨參照）。
    (三)附表編號六所示之「權利告知書」文件，觀其內容，乃警
      方依據刑事訴訟法第95條規定，踐行告知：被告因涉嫌刑
      法第185 條之3 公共危險案件，必須接受偵訊，在接受偵
      查訊問時，可以行使下列權利：一、可以保持緘默，不需
      要違背自己之意思而為陳述。二、可以選任辯護人。三、
      可以請求調查有利的證據，顯見該告知通知單，僅踐行告
      知上開事項之程序而已，被告僅係單純居於受告知者之地
      位，且被告亦祇在該文件之「被告知人欄」偽簽姓名及捺
      指印，並未表示另外製作何種文書，故該告知文件屬公務
      員職務上所製作之公文書，非被告所製作之私文書；附表
      編號七所示之「桃園縣政府警察局中壢分局執行拘提逮捕
      告知本人通知書」，雖均名為通知書，惟僅係對被告通知
      因其屬現行犯而逕行逮捕之程序而已，被告祇在上開「通
      知書」之「被通知人欄」偽簽姓名及捺指印，並未表示另
      外製作何種文書，被告僅係處於受通知者之地位，尚不能
      表示其係有製作何種文書之意思及曾為何項之意思表示，
      故上開「通知書」仍屬公務員職務上所製作之公文書，非
      被告所製作之私文書。從而被告連文祥在附表編號六、七
      所示之文件上偽簽姓名及捺指印，並將該等文件交還警員
      ，自難論處行使偽造私文書罪，僅構成偽造署押罪（最高
      法院91年度臺非字第294 號、第295 號判決意旨參照），
      合先敘明。
    (四)核被告連文祥就犯罪事實(一)所為，係犯刑法第185 條之3
      之服用酒類不能安全駕駛動力交通工具而駕駛罪。就犯罪
      事實(二)所為，係犯刑法第216 條、第210 條之行使偽造私
      文書罪；又被告在附表編號二所示之文件上偽造「連文慶
      」署押，為偽造私文書之部分行為；又其偽造私文書後復
      持以行使，係偽造之低度行為，為行使之高度行為所吸收
      ，均不另論罪。又被告為本件犯罪事實(二)冒名應訊之犯行
      ，主觀上當然有自始至終於同一刑事案件各階段中偽造署
      押之意思，因此各舉動為整體犯罪行為之一部分，是同一
      刑案案件中之數個偽造行為可視為一刑事訴訟程序之數個
      階段，係屬行為之接續進而完成整個犯罪行為，顯係基於
      單一犯意接續所為，侵害單一法益，應包括於一行為予以
      評價，為接續犯，應論以一罪。是被告於附表編號一、編
      號三至七之偽造署押行為，雖有構成刑法第217 條第1 項
      之偽造署押罪，惟因與在附表編號二所示之文件上偽造署
      押之行為構成接續犯，亦一併為行使偽造私文書罪之高度
      行為所吸收，不另論罪。另被告所犯服用酒類，不能安全
      駕駛動力交通工具而駕駛罪及偽造私文書罪2 罪間，犯意
      各別，行為互殊，應分論併罰。又被告有如事實欄一所載
      之犯罪科刑及執行完畢紀錄，此有臺灣高等法院被告前案
      紀錄表在卷可按，其於有期徒刑執行完畢後，於5 年以內
      故意再犯本件最重本刑為有期徒刑以上之罪，均為累犯，
      應依刑法第47條第1 項之規定各加重其刑。爰審酌被告服
      用酒類後駕駛動力交通工具，忽視其他用路人之安全，又
      冒用被害人連文慶名義，偽造署押，足以影響犯罪偵查、
      交通事件處理之正確性，並使連文慶無辜受刑事偵查之犯
      罪情節與所生危害程度，兼衡以犯後為前開自白，態度尚
      佳等一切情狀，分別量處如主文所示之刑，並定其應執行
      刑，及就各宣告刑與所定應執行刑均諭知易科罰金之折算
      標準，以示懲儆。至查附表所示之署押，不問屬於犯人與
      否，均應依刑法第219 之規定宣告沒收。
據上論斷，應依刑事訴訟法第273 條之1 第1 項、第299 條第1
項前段，刑法第185 條之3 、第216 條、第210 條、第47條第1
項、第51條第5 款、第41條第1 項前段、第219 條，刑法施行法
第1 條之1 第1 項，判決如主文。
本案經檢察官李安蕣到庭執行職務。
中    華    民    國    100    年     8   月     5    日
                      刑事庭法  官  顏世翠
以上正本證明與原本無異。
如不服本判決，得自收受送達之翌日起10日內向本院提出上訴狀
（應附繕本），其未敘述上訴理由者，應於上訴期間屆滿後20日
內補提理由書狀於本院，上訴於臺灣高等法院。
                            書記官  張筆隆
中    華    民    國    100    年     8   月     5    日
附錄本案論罪科刑法條：
中華民國刑法第185 條之3
（重大違背義務致交通危險罪）
服用毒品、麻醉藥品、酒類或其他相類之物，不能安全駕駛動力
交通工具而駕駛者，處一年以下有期徒刑、拘役或科或併科十五
萬元以下罰金。
中華民國刑法第216 條
行使第210 條至第215 條之文書者，依偽造、變造文書或登載不
實事項或使登載不實事項之規定處斷。
中華民國刑法第210 條
偽造、變造私文書，足以生損害於公眾或他人者，處5 年以下有
期徒刑。
中華民國刑法第219 條
偽造之印章、印文或署押，不問屬於犯人與否，沒收之。
附表
┌──┬─────┬────┬────────┬────┬──────┐
│編號│   時間   │犯罪地點│  署押所在文件  │所在欄位│ 署押數目   │
├──┼─────┼────┼────────┼────┼──────┤
│一  │          │桃園縣中│酒精濃度測定紀錄│被測人欄│「連文慶」簽│
│    │          │壢市新中│表              │        │名壹枚、指印│
│    │          │北路與華│                │        │壹枚        │
│    │          │美一路口│                │        │            │
├──┤          ├────┼────────┼────┼──────┤
│二  │          │同上    │桃園縣政府警察局│收受通知│「連文慶」簽│
│    │          │        │舉發違反道路交通│聯者簽章│名壹枚      │
│    │          │        │管理事件通知單  │簽章欄  │            │
│    │          │        │                │        │            │
├──┤          ├────┼────────┼────┼──────┤
│三  │          │桃園縣警│桃園縣政府警察局│受測者簽│「連文慶」簽│
│    │          │察局中壢│汽車駕駛人酒後生│章欄    │名壹枚、指印│
│    │自99年5 月│分局仁愛│理協調平衡檢測紀│        │壹枚        │
│    │4 日晚間11│派出所  │錄卡            │        │            │
├──┤時43分許  ├────┼────────┼────┼──────┤
│四  │          │同上    │99年5 月5 日桃園│被詢問人│「連文慶」簽│
│    │    至    │        │縣政府警察局中壢│欄、騎縫│名伍枚、指印│
│    │          │        │分局仁愛派出所警│處      │玖枚（起訴書│
│    │99年5 月5 │        │詢筆錄2份       │        │誤載五枚）  │
├──┤日早上5 時├────┼────────┼────┼──────┤
│五  │47分許    │同上    │桃園縣政府警察局│確認處  │「連文慶」簽│
│    │          │        │中壢分局仁愛派出│        │名壹枚、指印│
│    │    止    │        │所查獲公共危險案│        │壹枚        │
│    │          │        │「連文慶」相片、│        │            │
│    │          │        │基本資料紙      │        │            │
├──┤          ├────┼────────┼────┼──────┤
│六  │          │同上    │99年5 月4 日權利│被告知人│「連文慶」簽│
│    │          │        │告知書          │欄      │名壹枚、指印│
│    │          │        │                │        │壹枚        │
├──┤          ├────┼────────┼────┼──────┤
│七  │          │同上    │99年5 月4 日桃園│被通知人│「連文慶」簽│
│    │          │        │縣政府警察局執行│簽名捺印│名壹枚、指印│
│    │          │        │拘提逮捕告知本人│欄      │壹枚        │
│    │          │        │通知書          │        │            │
└──┴─────┴────┴────────┴────┴──────┘